臺灣臺中地方法院刑事判決　　　　　　　　　　　　　九十一年度訴字第六八三號
　　公　訴　人　臺灣臺中地方法院檢察署檢察官
　　被　　　告　甲○○
右列被告因過失致死等案件，經檢察官提起公訴（九十一年度偵字第五０八號），本
院判決如左：
    主  文
甲○○從事業務之人，因業務上之過失致人於死，處有期徒刑肆月，如易科罰金，以
佰元折算壹日。
    事  實
一、甲○○係設於臺中縣豐原市○○街九十五號大豐造景有限公司（下稱大豐公司）
    負責人，負責該公司各項業務之執行，緣大豐公司向璟欣營造有限公司（下稱璟
    欣公司）承攬臺中縣大肚鄉臺紙日光郡社區○○○街路樹修剪工程，甲○○負責
    該工程之勞工僱用、薪資發放之工作，為此項路樹修剪工程之事業經營之負責人
    屬此項路樹剪修工程之事業主即勞工安全衛生法第二條第二項所稱之雇主，且亦
    為從事業務之人。而勞工安全衛生法第五條第一項第五款明定：雇主對防止有墜
    落、崩塌等之虞之作業場所引起之危害，應有符合標準之必要安全衛生設備；暨
    勞工安全衛生設施規則第二百八十一條第一項：雇主對於在高度二公尺以上之高
    處作業，勞工有墜落之虞者，應使勞工確實使用安全帶、安全帽及其他必要之防
    護具。詎甲○○所僱用之勞工趙智全在上開就業場所於離地面高度約三．三公尺
    之施工架上從事路樹修剪工作時，竟未對其業務上應注意依上述法令之規定，設
    置防止其墜落之必要安全衛生設備，且無不能注意之情形，竟疏未注意，而違反
    上述法令之規定，未使趙智全確實戴安全帽、使用安全帶、張設防護網等防止墜
    落之必要安全衛生設備，致趙智全於八十九年九月十四日上午十時十五分許，在
    上開工地離地面約三．三公尺從事路樹修剪工作時，因以汽油引擎動力鋸直接鋸
    切主樹幹（直徑約九公分），當樹幹鋸斷，整體樹幹枝葉重量頓失支持，重力加
    速度驟然壓在施工架上，以致施工架重心偏離倒塌，趙智全因而摔落地面，因其
    未戴安全帽，又無安全帶、安全網等防護措施，造成其顱內出血、頭部外傷，經
    送醫不治，而於八十九年九月十六日晚間十一時十五分發生死亡之職業災害。
二、案經臺灣臺中地方法院檢察署檢察官動檢舉偵查起訴。
    理  由
一、訊據被告甲○○為大豐公司負責人，大豐公司向璟欣公司承攬臺中縣大肚鄉臺紙
    日光郡社區○○○街路樹修剪工程，其所僱用勞工被害人趙智全為臨時工在上開
    就業場所於離地面高度約三．三公尺之施工架上從事路樹修剪工作時，未使被害
    人趙智全確實戴安全帽、使用安全帶，亦未張設防護網等防止墜落之必要安全衛
    生設備，致趙智全於八十九年九月十四日上午十時十五分許，在上開工地離地面
    約三．三公尺從事路樹修剪工作時，被害人趙智全因而摔落地面，因其未戴安全
    帽，又無安全帶、安全網等防護措施，造成其顱內出血、頭部外傷，經送醫不治
    ，而發生死亡之職業災害之事實坦承不諱，核與證人即現場工作之工人林雲鶴於
    警訊時所述情節相符，並有現場照片五張及璟欣公司、大豐公司之工程承攬合約
    書一份、大豐公司之公司執照、營利事業登記證影本各一份在卷可稽，而被害人
    趙智全因本件職業災害事故致顱內出血而不治死亡之事實，有光田綜合醫院診斷
    證明書一份可參，復經臺灣臺中地方法院檢察署檢察官督同法醫師相驗屬實，並
    有勘驗筆錄、相驗屍體證明書、驗斷書各一件附卷可憑。按「雇主對於防止有墜
落、崩塌等之虞之作業場所所引起之危害事項，應有符合標準之必要安全衛生設
    備」；且「雇主對於在高度二公尺以上之高處作業，勞工有墜落之虞者，應使勞
    工確實使用安全帶、安全帽及其他必要之防護具。前項規定雇主採安全網等措施
    者，不在此限」，勞工安全衛生法第五條第一項第五款、勞工安全衛生設施規則
    第二百八十一條分別定有明文。被告甲○○違反上述規定，致發生勞工死亡之職
    業災害，自應負勞工安全衛生法第三十一條第一項之刑責；且被告為從事業務之
    人，應注意上述規定，且依其狀況，又非不能注意，竟疏不注意，因而發生勞工
    死亡之職業災害，自應負業務過失之責任，且其過失行為與被害人之死亡間有相
    當因果關係。再本件職業災害業經行政院勞工委員會中區勞動檢查所檢查結果，
    認係雇主使勞工即被害人趙智全在高度三．三公尺施工架上使用汽油引擎動力鋸
    作業，未使勞工確實使用安全帶，致趙智全發生墜落死亡災害，該雇主應注意勞
    工安全衛生法第五條第一項：「雇主對左列事應有符合標準之必要安全設備：．
    ．．五、防止有墜落、崩塌之虞之作業場所所引起之危害。．．．」暨勞工安全
    衛生規則第二百八十一條：「雇主對於高度二公尺以上之高處作業，勞工有墜落
    之虞者，應使勞工確實使用安全帶、安全帽或其他必要之防護具。前項規定經雇
    主採安全網等措施者，不在此限」之規定，且依當時情形情本應注意，竟疏未注
    意，使勞工在三．三公尺之施工架上從事路樹修剪工作，致趙智全發生墜落死亡
    災害等情，有該所九十年二月二十一日台九十勞中檢營字第四００一九七三號函
    所檢附之職業災害檢查報告書在卷可憑。本件事證明確，被告犯行堪以認定。
二、查被告甲○○為勞工安全衛生法第二條第二項所定之雇主，並為從事業務之人，
    其僱用被害人趙智全在離地面三．三公尺之高處作業，竟疏未依前開法令規定，
    設有防止墜落之必要安全衛生設備，致被害人墜地死亡。核被告所為，係違反勞
    工安全衛生法第五條第一項第五款之規定，致發生同法第二十八條第二項第一款
    之職業災害，應依同法第三十一條第一項規定處罰；同時並犯刑法第二百七十六
    條第二項之業務過失致死罪。被告以一行為觸犯上述二罪名，應依想像競合犯之
    例，從一重之刑法第二百七十六條第二項之業務過失致死罪處斷（參酌最高法院
    八十四年度台上字第一七四六號、八十八年度台上字第五四五五號裁判意旨）。
  爰審酌被告之疏失，造成被害人死亡，所生損害非輕，惟被告並無前科，素行尚
    非不佳，案發後被告所經營之大豐公司已於九十年二月六日與被害人之家屬乙○
    ○、吳碧麗達成民事和解，有臺中市北屯區調解委員會調解筆錄影本一紙在卷可
    查，積極彌補被害人家屬以減輕損害，且犯罪後坦承犯行，尚有悔意等一切情狀
    ，量處如主文所示之刑。另被告行為後，刑法第四十一條業經於九十年一月十日
    修正公布，於同年月十二日生效，依修正後該條第一項前段之規定，犯最重本刑
    為五年以下有期徒刑以下之刑之罪，而受六個月以下有期徒刑或拘役之宣告，因
    身體、教育、職業、家庭之關係或其他正當事由，執行顯有困難者，得以一元以
    上三元以下折算一日，易科罰金；此較諸修正前刑法第四十一條，以新法之規定
    有利於被告，爰依刑法第二條第一項前段，就上開所宣告之刑，依修正後刑法第
    四十一條第一項前段，並諭知易科罰金之折算標準，併此敘明。
據上論斷，應依刑事訴訟法第二百九十九條第一項前段，勞工安全衛生法第三十一條
第一項，刑法第十一條前段、第二條第一項前段、第二百七十六條第二項、第五十五
條、修正後刑法第四十一條第一項前段，罰金罰鍰提高標準條例第一條前段、第二條
，判決如主文。
中      華      民      國      九十一      年      九    月    十三    日
                                    臺灣臺中地方法院刑事第二庭
                                        法  官  陳  葳
右正本證明與原本無異
如不服本判決，應於收受本判決後十日內向本院提出上訴書狀，其未敘述上訴理由者
，並得於提起上訴後十日內向本院補提理由書狀（均須按他造當事人之人數附繕本）
「切勿逕送上級法院」
                                        書記官
中      華      民      國      九十一      年      九    月    十三    日
附錄法條：
刑法第二百七十六條第二項：
從事業務之人，因業務上之過失犯前項之罪者，處五年以下有期徒刑或拘役，得併科
三千元以下罰金。
勞工安全衛生法第五條
雇主對左列事項應有有符合標準之必要安全衛生設備：
一  防止機械﹑器具﹑設備等引起之危害。
二  防止爆炸性﹑發火性等物質引起之危害。
三  防止電﹑熱及其他之能引起之危害。
四  防止採石﹑採掘﹑裝卸﹑搬運﹑堆積及採伐等作業中引起之危害。
五  防止有墜落﹑崩塌等之虞之作業場所引起之危害。
六  防止高壓氣體引起之危害。
七  防止原料﹑材料﹑氣體﹑蒸氣﹑粉塵﹑溶劑﹑化學物品﹑含毒性物質﹑缺氧空氣﹑
    生物病原體等引起之危害。
八  防止輻射線﹑高溫﹑低溫﹑超音波﹑噪音﹑振動﹑異常氣壓等引起之危害。
九  防止監視儀表﹑精密作業等引起之危害。
一○  防止廢氣﹑廢液﹑殘渣等廢棄物引起之危害。
一一  防止水患﹑火災等引起之危害。
雇主對於勞工就業場所之通道﹑地板﹑階梯或通風﹑採光﹑照明﹑保溫﹑防濕﹑休息
﹑避難﹑急救﹑醫療及其他為保護勞工健康及安全設備應妥為規劃，並採取必要之措
施。
前二項必要之設備及措施等標準，由中央主管機關定之。
勞工安全衛生法第二十八條
事業單位工作場所如發生職業災害，雇主應即採取必要之急救﹑搶救等措施，並實施
調查﹑分析及作成紀錄。
事業單位工作場所發生左列職業災害之一時，雇主應於二十四小時內報告檢查機構：
一  發生死亡災害者。
二  發生災害之罹災人數在三人以上者。
三  其他經中央主管機關指定公告之災害。
檢查機構接獲前項報告後，應即派員檢查。
事業單位發生第二項之職業災害，除必要之急救，搶救外，雇主非經司法機關或檢查
機構許可，不得移動或破壞現場。
勞工安全衛生法第三十一條
違反第五條第一項或第八條第一項之規定，致發生第二十八條第二項第一款之職業災
害者，處三年以下有期徒刑﹑拘役或科或併科新台幣十五萬元以下罰金。
法人犯前項之罪者，除處罰其負責人外，對該法人亦科以前項之罰金。
